【裁判字號】    97,上訴,727
【裁判日期】    970704
【裁判案由】    毒品危害防制條例
【裁判全文】
臺灣高等法院臺南分院刑事判決         97年度上訴字第727號
上  訴  人
即  被  告  甲○○
                    現於臺灣臺南監獄臺南分監執行
上列上訴人因毒品危害防制條例案件，不服臺灣臺南地方法院97
年度訴字第28號中華民國97年5月16日第一審判決（起訴案號：
臺灣臺南地方法院檢察署96年度營毒偵字第428號），提起上訴
，本院判決如下：
    主  文
上訴駁回。
    理  由
一、按刑事訴訟法第三百六十一條第一項規定「不服地方法院之
    第一審判決而上訴者，應向管轄第二審之高等法院為之。」
    ，而民國（下同）九十六年六月十五日修正，同年七月四日
    生效施行之同條第二項並規定「上訴書狀應敘述具體理由。
    」，此屬法律上應具備之程式。又同法第三百六十二條、第
    三百六十七條前段分別規定「原審法院認為上訴不合法律上
    之程式或法律上不應准許或其上訴權已經喪失者，應以裁定
    駁回之。」、「第二審法院認為上訴有第三百六十二條前段
    之情形者，應以判決駁回之。」。而所謂不服第一審判決之
    「具體理由」，必係依據卷內既有訴訟資料或提出新事證，
    指摘或表明第一審判決有何採證認事、用法或量刑等足以影
    響判決本旨之不當或違法，而構成應予撤銷之具體事由，始
    克當之（例如：依憑證據法則具體指出所採證據何以不具證
    據能力，或依憑卷證資料，明確指出所為證據證明力之判斷
    如何違背經驗、論理法則）；倘僅泛言原判決認定事實錯誤
    、違背法令、量刑失之過重或輕縱，而未依上揭意旨指出具
    體事由，或形式上雖已指出具體事由，然該事由縱使屬實，
    亦不足以認為原判決有何不當或違法者（例如：對不具有調
    查必要性之證據，法院未依聲請調查亦未說明理由，或援用
    證據不當，但除去該證據仍應為同一事實之認定），皆難謂
    係具體理由，俾與第二審上訴制度旨在請求第二審法院撤銷
    、變更第一審不當或違法之判決，以實現個案救濟之立法目
    的相契合，並節制濫行上訴（最高法院九十七年三月六日九
    十七年度臺上字第八九二號刑事判決意旨參照）。
二、本件上訴人即被告甲○○不服原判決，提起上訴，其上訴理
    由謂：「判決書指出上訴人於案發後，方接受美沙酮替代療
    法，與事實頗有不符，上訴人於案發前數月已自費參與替代
    療法，顯見上訴人確有悔改之意，並非一昧沈溺於毒品之人
    ，且上訴人在替代療法初期一星期內即被警方查獲二次，人
    非聖賢，替代療法並非一朝一夕即能戒除，且上訴人初期治
    療時劑量只有少許，難耐戒斷之痛苦，對於一審量刑是否處
    理得當，實遭外界質疑」云云。
三、經查：
  (一)原判決於量刑時已審酌：「其於另案執行前自費參與美沙酮
    替代療法戒除毒癮惡習」，被告上訴意旨所謂：「判決書指
    出上訴人於案發後，方接受美沙酮替代療法，與事實頗有不
    符，上訴人於案發前數月已自費參與替代療法，顯見上訴人
    確有悔改之意，並非一昧沈溺於毒品之人」，此上訴理由並
    未具體指出原審審判決量刑上有未考慮到其有在本案之前有
    自費參與美沙酮替代療法戒除毒癮惡習之處，反而原審確有
    考慮被告上開上訴之理由，其執此上訴，上訴理由並不具體
    ，更不足以影響於原判決之量刑。
  (二)至於上訴意旨又稱：「上訴人在替代療法初期一星期內即被
    警方查獲二次，人非聖賢，替代療法並非一朝一夕即能戒除
    ，且上訴人初期治療時劑量只有少許，難耐戒斷之痛苦，對
    於一審量刑是否處理得當，實遭外界質疑」，此理由縱令屬
    實，亦僅能意味其於實施替代療法時猶繼續吸食，僅能增加
    犯罪之惡行，更與其上訴請求減輕其刑之本旨有違，況此理
    由亦未具體指摘原審量刑時有何違誤，足以影響判決本旨之
    不當或違法，而構成應予撤銷之具體事由，
  (三)又原審判決另審酌：「被告曾因施用毒品犯行而送觀察、勒
    戒及強制戒治，再度施用，經判處徒刑執行完畢，仍不知悛
    悔，復再有本件施用第一級毒品之犯行，顯未因前所受觀察
    、勒戒及強制戒治等治療處分而記取教訓，惟其施用毒品所
    生危害，實以自戕身心健康為主，對於他人生命、身體、財
    產等法益，尚無明顯而重大之實害，兼衡其現另案執行之施
    用第一級毒品案件與本案犯行僅相隔八日，犯罪後坦承犯行
    」等情狀，是原審就「刑之量定」顯已詳加考量，並就上訴
    理由所述，顯已審酌並考量。茲上訴人上訴意旨，猶就原判
    決已審酌事項，執為上訴理由，而指摘原判決不當，其上訴
    理由顯非具體。
  (四)綜上，本件上訴人之上訴不合法律上之程式，且無從命補正
    ，應予駁回，並不經言詞辯論為之。
據上論斷，應依刑事訴訟法第三百六十七條前段、第三百七十二
條，判決如主文。
中    華    民    國    97    年    7     月    4     日
              刑事第六庭  審判長法  官  蔡  崇  義
                                法  官  曾  文  欣
                                法  官  杭  起  鶴
以上正本證明與原本無異。
如不服本判決，應於收受本判決後10日內向本院提出上訴書狀。
其未敘述上訴理由者並得於提起上訴後10日內向本院補提理由書
狀（均須按他造當事人之人數附繕本）「切勿逕送上級法院」。
                                書記官  陳  明  芬
中    華    民    國    97    年    7     月    4     日


司法院資訊處製作；財團法人民間司法改革基金會備份。
